【裁判字號】    96,訴,367
【裁判日期】    971017
【裁判案由】    毒品危害防制條例
【裁判全文】
臺灣士林地方法院刑事判決              95年度訴字第1100號
                                      96年度訴字第 367號
公  訴  人  臺灣士林地方法院檢察署檢察官
被      告  洪樹欉
選任辯護人  孫志堅律師
被      告  乙○○
選任辯護人  彭安國律師
被      告  邱明君
選任辯護人  陳守東律師
被      告  葉明華
                    （另案在台灣台北監獄執行中）
選任辯護人  沙洪律師
上列被告因毒品危害防制條例案件，經檢察官提起公訴（95年度
偵字第2024號、第8359號、第9165號、第9167號）、追加起訴（
96年度偵字第354 號、第355 號）及聲請併案審理（96年度偵字
第355號），本院判決如下：
    主  文
乙○○轉讓第一級毒品，累犯，處有期徒刑壹年貳月，減為有徒
刑柒月；又明知為禁藥而轉讓，累犯，處有期徒刑捌月，減為有
期徒刑肆月；又販賣第二級毒品，累犯，處有期徒刑柒年陸月。
犯罪所得財物新臺幣貳萬伍仟元沒收，如全部或一部不能沒收時
，以其財產抵償之。又販賣第二級毒品，累犯，處有期徒刑柒年
貳月，扣案之行動電話壹具（含門號0000000000號門號卡1 片，
含SIM 卡）沒收，未扣案之犯罪所得財物新臺幣壹萬元沒收，如
全部或一部不能沒收時，以其財產抵償之。又販賣第二級毒品，
累犯，處有期徒刑柒年貳月，扣案之行動電話壹具（含門號0000
000000號門號卡1 片，含SIM 卡）沒收，未扣案之犯罪所得財物
新臺幣壹萬貳仟捌佰元沒收，如全部或一部不能沒收時，以其財
產抵償之。又販賣第二級毒品，累犯，處有期徒刑柒年貳月，扣
案之行動電話壹具（含門號000000 0000 號門號卡1 片，含SIM
卡）沒收，未扣案之犯罪所得財物新臺幣壹仟伍佰元沒收，如全
部或一部不能沒收時，以其財產抵償之。應執行有期徒刑壹拾年
，扣案之行動電話壹具（含門號0000000000號門號卡1 片，含SI
M 卡）沒收，未扣案之犯罪所得財物合計新臺幣肆萬玖仟參佰元
沒收，如全部或一部不能沒收時，以其財產抵償之。
邱明君連續販賣第二級毒品，累犯，處有期徒刑參年捌月。未扣
案之犯罪所得財物新臺幣參仟元沒收，如全部或一部不能沒收時
，以其財產抵償之。又販賣第二級毒品，累犯，處有期徒刑參年
柒月，扣案之犯罪所得財物新臺幣壹仟元沒收，如全部或一部不
能沒收時，以其財產抵償之。又連續明知為禁藥而轉讓，累犯，
處有徒刑捌月，減為有期徒刑肆月。又明知為禁藥而轉讓，累犯
，處有徒刑柒月，減為有期徒刑參月又拾伍日。應執行有期肆年
貳月。犯罪所得財物合計新臺幣肆仟元沒收，如全部或一部不能
沒收時，以其財產抵償之。其餘被訴販賣第二級毒品部分無罪。
葉明華運輸第二級毒品，處有期徒刑柒年肆月，扣案之第二級毒
品甲基安非他命（驗餘毛重捌點伍捌公克）沒收銷燬。又明知為
禁藥而轉讓，處有期徒刑柒月，減為有期徒刑參月又拾伍日，未
扣案之紅色電動代步車壹台沒收之，如全部或一部不能沒收時，
追徵其價額。應執行有期徒刑柒年陸月。扣案之第二級毒品甲基
安非他命（驗餘毛重捌點伍捌公克）沒收銷燬，另未扣案之紅色
電動代步車壹台沒收，如全部或一部不能沒收時，追徵其價額。
其餘被訴販賣第二級毒品部分無罪。
洪樹欉無罪。
    事  實
一、乙○○（綽號阿貓）前因施用毒品危害防制條例案件，經本
    院於民國94年10月19日以94年度易字第275 號刑事判決判處
    有期徒刑6 月確定，並於同年12月26日執行完畢。乙○○明
    知海洛因、甲基安非他命係毒品危害防制條例第2 條第2 項
    第1 款、第2 款所規定之第一、二級毒品，甲基安非他命並
    經行政院衛生署明令公告列為禁藥管理，均不得非法轉讓、
    販賣，竟分別為下列行為：
  (一)乙○○因女友汪欣伶向其索取海洛因、甲基安非他命以供施
    用，竟分別基於轉讓第一級毒品海洛因、禁藥甲基安非他命
    之犯意，於95年1 月16日下午11時許在台北縣淡水鎮○○路
    218 號之1 米蘭莊汽車旅館107 室，無償轉讓第1 級毒品海
    洛因2 包（合計淨重4.40公克）予汪欣伶；又於同時地轉讓
    第2 級毒品甲基安非他命予汪欣伶施用（施用毒品部分，業
    經本院裁定觀察勒戒後，因認無繼續施用毒品傾向，經檢察
    官不起訴處分確定）。嗣經警於95年1 月17日13時許在上開
    米蘭莊汽車旅館107 室內查獲，並扣得第一級毒品海洛因毒
    品2 包（合計淨重4.40公克，法務部調查局95年3 月23日調
    科壹字第040004229 號鑑定通知書，附95年度毒偵字第310
    號卷第161 頁，已沒收銷燬，有台灣士林地方法院檢察署檢
    察官扣押物品處分命令附該署96年度執他字第601 號卷為憑
    ）、安非他命2包（驗餘淨重6.53公克）、葡萄糖粉1包、注
    射針筒2支、安非他命吸食器1組、鏟管3支、電子磅秤1臺、
    分裝袋6包、行動電話1支（含SIM卡，門號0000000000）等
    物。
  (二)乙○○意圖營利，另基於販賣第二級毒品甲基安非他命之犯
    意，利用其所有之0000000000、0000000000、號電話作為聯
    絡工具，分別為下列販賣安非他命行為：
  1.於95年7月4日下午以0000000000號行動電話與邱明君所持用
    之0000000000號行動電話聯絡，約定以25000元之代價，販
    售甲基安非他命1包（淨重7.75公克）予邱明君，邱明君則
    委請知情之葉明華駕駛CW-8 031號自小客車前往臺北縣淡水
    鎮○○路100 巷口前OK便利商店前交易，葉明華於同日下午
    4 時許在上開便利商店前交付價金予乙○○，並自乙○○取
    得第二級毒品甲基安非他命1 包（淨重7.75公克），隨即駕
    車返回邱明君位於臺北縣淡水鎮八里堆4 號4 樓住處。嗣同
    日下午5 時許，員警在上址邱明君住處查獲邱明君販賣毒品
    ，帶同邱明君下樓之際，適葉明華駕車運送上開安非他命返
    回邱明君住處，經警察覺葉明華神情有異加以盤查，始循線
    查悉上情。
  2.於95年9 月9 日至11日，乙○○多次以其所持用0000000000
    號電話與持用0000000000號電話之黃福吉談妥出售甲基安非
    他命交易事宜，乙○○並於同年9 月11日凌晨零時許，在臺
    北縣淡水鎮○○路旁，以10000 元之代價出售不詳數量甲基
    安非他命予黃福吉。
  3.95年10月14日至15日，乙○○以上開電話多次與黃福吉聯繫
    出售甲基安非他命交易事宜後，於同年月15日上午9時53 分
    49秒後之某時，在臺北縣淡水鎮○○路旁，以12,800元之價
    格出售不詳數量之甲基安非他命予黃福吉。
  4.同年11月14日晚間7 時51分42秒，乙○○在臺北縣淡水鎮○
    ○街85號附近某處，接獲楊珈偉以0000000000號電話撥打至
    其所持用上開電話表示欲向其購買時價1,500 元之數量不詳
    安非他命後，旋即在臺北縣淡水鎮路旁某處以上開價格，出
    售不詳數量之甲基安非他命予楊珈偉。
    迨同年12月27日下午3時30分許，經乙○○同意，員警在臺
    北縣淡水鎮○○路216巷1號12樓乙○○甫搬遷之住處內搜索
    ，扣得其持有之第二級毒品安非他命2包（驗餘毛重27.60公
    克）、電子磅秤1台、分裝袋221個、施用器具1具、鏟管2支
    、注射針筒5支、摩托羅拉牌行動電話（內含0000000000 號
    門號卡1片）及三星牌行動電話（內含0000000000號門號卡1
    片）各1具而悉上情。
二、邱明君（綽號小明）前因施用毒品危害防制條例案件，經本
    院於94年7 月29日以94年度士簡字第897 號刑事判決判處有
    期徒刑3 月確定，並於同年12月9 日易科罰金執行完畢。明
    知甲基安非他命係毒品危害防制條例第2 條第2 項第2 款所
    規定之第二級毒品，並經行政院衛生署明令公告列為禁藥管
    理，不得非法轉讓、販賣，竟分別為下列行為：
  (一)邱明君意圖營利，基於販賣第二級毒品甲基安非他命之概括
    犯意，分別於95年6月19日、6月26日、6月27日以每次1000
    元之代價，連續販售第2級毒品甲基安非他命3次予連景雲施
    用（施用毒品部分由檢察官另行偵辦），又另行起意，再於
    95年7月4日以1000之代價，販售第2級毒品甲基安非他命1次
    予連景雲施用（施用毒品部分由檢察官另行偵辦），上開四
    次販賣毒品之聯絡方式，均為由連景雲以其0000000000號行
    動電話門號撥打邱明君使用之0000000000號門號聯絡購買毒
    品，再前往邱明君臺北縣淡水鎮八里堆4號402室租屋處進行
    交易。
  (二)邱明君另基於轉讓禁藥之概括犯意，於95年6月間在臺北縣
    淡水鎮八里堆4號4樓402室租屋處，無償轉讓第2級毒品甲基
    安非他命予葉明華施用2次，復另行起意，基於轉讓禁藥之
    犯意，於同年7月4日下午2時許止，在同上址邱明君租屋處
    ，無償轉讓第2級毒品甲基安非他命予葉明華施用1次（施用
    毒品部分由檢察官另行偵辦），每次轉讓之重量約0.05克。
    嗣於95年7月4日下午4時許，邱明君在上址以1000元販售毛
    重0.45克之安非他命予連景雲，甫交易完畢連景雲下樓欲離
    去之際，為警當場查獲，並於連景雲身上扣得毒品安非他命
    1 包（毛重0.45克）、邱明君住處扣得毒品安非他命1包（
    淨重1.27克）、電子磅秤1台、販毒所得1000元。
三、葉明華前因施用第二級毒品甲基安非他命案件，經觀察勒戒
    ，明知甲基安非他命為毒品危害防制條例第2 條第2 項第2
    款所定第二級毒品，並經行政院衛生署明令公告列為禁藥管
    理，不得非法持有、轉讓、運輸，仍為下列行為：
  (一)其與邱明君為朋友關係，因邱明君於95年7 月4 日下午以電
    話與乙○○聯絡，約定以2 萬5000元之代價向乙○○購入重
    達8.6克之安非他命1包，遂以電話委託葉明華代至臺北縣淡
    水鎮○○路100號OK便利商店前向乙○○拿取安非他命，葉
    明華基於運輸第二級毒品之犯意，於同日下午4時許駕駛CW-
    8031號自用小客車前往上開約定地點，一手交錢一手交貨，
    向乙○○取得第2級毒品甲基安非他命1包（驗餘淨重7.75公
    克）後，再運送回邱明君上開臺北縣淡水鎮八里堆4號4樓住
    處住處。嗣同日下午5時許，葉明華駕車將毒品運回邱明君
    上址住處前，為警當場查獲，並扣得前開甲基安非他命1包
    、吸管70支、安非他命吸食器製作瓶3個。
  (二)葉明華另基於轉讓禁藥之犯意，於95年5 、6 月間某日，由
    黃志勇以家中紅色電動代步車為對價，換取其所有之安非他
    命0.5 公克。嗣經警於95年7 月14日查獲黃志勇，經黃志勇
    供出上情，並至葉明華住處起出前開紅色電動代步車1 台，
    始知上情。
四、案經臺北市政府警察局大同分局暨臺北縣政府警察局淡水分
    局、金山分局報告台灣士林地方法院檢察署檢察官偵查起訴
    及移送併案審理。
    理  由
壹、證據能力之認定：
一、按被告以外之人於審判外之言詞或書面陳述，除法律有規定
    者外，不得作為證據；被告以外之人於檢察事務官、司法警
    察官或司法警察調查中所為之陳述，與審判中不符時，其先
    前之陳述具有較可信之特別情況，且為證明犯罪事實存否所
    必要者，得為證據，刑事訴訟法第159條第1項、第159條之2
    分別定有明文。查下列警詢中陳述：證人即共同被告乙○○
    所證涉及被告洪樹欉販賣毒品部分；證人汪欣伶所證涉及被
    告洪樹欉販賣毒品部分；證人即共同被告邱明君、證人黃福
    吉、楊珈偉所證涉及被告乙○○販賣毒品部分；證人黃福吉
    所證涉及被告邱明君販賣毒品部分；證人即共同被告葉明華
    所證涉及被告乙○○販賣毒品部分，均係被告以外之人於審
    判外之陳述，依首開刑事訴訟法第159條第1項規定，均不得
    作為證據。
二、又按，被告以外之人於審判外之言詞或書面陳述，除法律有
    規定者外，不得作為證據；又被告以外之人於審判外之陳述
    ，雖不符合同法第159條之1至第159條之4之規定，但經當事
    人於審判程式同意作為證據，法院審酌該言詞陳述或書面陳
    述作成時之情況，認為適當者，亦得為證據。當事人、代理
    人或辯護人於法院調查證據時，知有第15 9條第1項不得為
    證據之情形，而未於言詞辯論終結前聲明異議者，視為有前
    項之同意，刑事訴訟法第159條第1項及第159條之5分別定有
    明文。經查，證人連景雲警詢關於被告邱明君販賣第二級毒
    品甲基安非他命犯行、證人汪欣伶警詢關於被告乙○○轉讓
    第一級毒品海洛因、第二級毒品甲基安非他命之證述、雖屬
    傳聞證據，但檢察官、被告及辯護人於本院準備程序及審判
    期日中，均明示同意此部分之證據有證據能力，且迄至言詞
    辯論終結前亦未撤回前開同意，本院審酌上開證據資料製作
    時之情況，尚無違法不當及證明力明顯過低之瑕疵，亦認為
    以之作為證據應屬適當，故揆諸前開規定，爰依刑事訴訟法
    第159條之5規定，認有證據能力。
三、又被告以外之人於偵查中向檢察官所為之陳述，除顯有不可
    信之情況者外，得為證據，刑事訴訟法第159條之1第2項亦
    定有明文。查證人連景雲、黃志勇、楊珈偉、黃福吉於偵查
    中，在檢察官前具結所為之證述，未據當事人或選任辯護人
    釋明有何顯有不可信之情況，原則上均得作為證據。且為保
    障被告對上開證人之對質、詰問權，本院先後於96年8月21
    日、96年9月29日、96年12月11日，依辯護人之聲請，傳訊
    上開證人到庭進行交互詰問，而檢察官及被告、辯護人均已
    就上開證人於偵查中之證述事項詰問各該證人，亦足認被告
    等就上開證人於偵查之證言已行使詰問權，迄辯論終結止，
    亦未據當事人或選任辯護人提出證據證明上開證人於偵查中
    向檢察官所為之陳述有何顯不可信之情況，此部分證詞自有
    證據能力。
四、按「鑑定之經過及其結果，應命鑑定人以言詞或書面報告」
    ，同法第206條第1項規定甚明。是鑑定人以「書面」為鑑定
    報告提出於法院，依刑事訴訟法第159條第1項立法理由及同
    法第206條第1項規定，即具有證據能力。又法院或檢察官得
    囑託醫院、學校或其他相當之機關、團體為鑑定，或審查他
    人之鑑定，並準用第203條至第206條之1之規定，刑事訴訟
    法第20 8條第1項亦定有明文。依此，檢察官對於偵查中之
    案件，認須實施鑑定者，固應就具體個案，選任鑑定人或囑
    託鑑定機關（團體）為之；但對於司法警察機關調查中之案
    件，或有量大或急迫之情形，為因應實務之現實需求，如檢
    察官針對該類案件之性質（例如：查扣之毒品必須檢驗其成
    份、對施用毒品之犯罪嫌疑人必須檢驗其體內有無毒品代謝
    反應、對查扣之槍砲彈藥必須檢驗有無殺傷力、對違反野生
    動物保育法案件必須鑑定是否屬於保育類動物案件等），認
    為當然有鑑定之必要者，經參考法務部92年5月20日法檢字
    第0920 8023號函送之法務部「因應刑事訴訟法修正工作小
    組」研討刑事訴訟法修正相關議題第21則之共識結論，以及
    臺灣高等法院於92年8月1日舉行之刑事訴訟法新制法律問題
    研討會第3則法律問題研討結果之多數說（載於司法院92 年
    8月印行「刑事訴訟法新制法律問題彙編」第15頁至第18 頁
    ），基於檢察一體原則，得由該管檢察長對於轄區內之案件
    ，以事前概括選任鑑定人或囑託鑑定機關（團體）之方式，
    俾便轄區內之司法警察官、司法警察對於調查中之此類案件
    ，得即時送請事前已選任之鑑定人或囑託之鑑定機關（團體
    ）實施鑑定，該鑑定人或鑑定機關（團體）亦應視同受承辦
    檢察官所選任或囑託而執行鑑定業務，其等出具之書面鑑定
    報告應屬刑事訴訟法第206條所定之傳聞例外，當具有證據
    能力（法務部92年9月1日法檢字第0920035083號函可供參照
    ）。從而，卷附之法務部調查局毒品鑑定書、臺灣檢驗科技
    科技股份有限公司濫用藥物檢驗報告、內政部警政署刑事警
    察局鑑定書，經由查獲之警察單位依先前轄區檢察署檢察長
    事前概括選任鑑定機關即臺灣檢驗科技股份有限公司、法務
    部調查局、內政部警政署刑事警察局實施鑑定，該鑑定機關
    所出具之尿液檢驗報告及鑑定書，即均具證據能力而得為本
    案之證據。
五、通訊監察錄音帶及譯文部分：本案於偵查中經檢察官認有通
    訊保障及監察法第5條第1項第1款情形，並危害社會秩序情
    節重大，有相當理由可信其通訊內容與本案有關，且難以其
    他方法蒐集、調查證據，有監察相關通訊之必要，依同法第
    5條第2項規定核發通訊監察書，下列引用之通訊監察譯文所
    據之錄音帶均依臺灣士林地方法院檢察署檢察官依法核發之
    95年度甲○安監續字第5號、94年甲○安監字第204號通訊監
    察書、95年度甲○守監續字第176號、95年度甲○守聲監續
    字第192號、95年度甲○守監續字第231號、95年度甲○守監
    續字第258號，對被告乙○○持用之000000000000、0000000
    000號、被告洪樹欉持用之0000000000號、證人沈俊鳴持用
    之0000000000號行動電話門號實施通訊監察取得之證據，此
    有通訊監察書、電話附表在卷可稽，則本案依法核發之通訊
    監察書實施通訊監察取得之監聽錄音帶，自均屬依法取得之
    證據。此外，卷附之全數通訊監察譯文，亦已均據當事人及
    辯護人均不爭執而同意其證據能力，自均得採為證據。
六、被告葉明華警偵詢之自白：按被告之自白非出於強暴、脅迫
    、利誘、詐欺、疲勞訊問、違法羈押或其他不正之方法，且
    與事實相符者，得為證據，刑事訴訟法第156條第1項定有明
    文。經查，被告葉明華95年7月4日警詢自白，固曾據其於本
    院調查審理時指係依警察筆錄照念云云，惟並不能釋明係遭
    何不法手段取供而為陳述。況其於95年7月5日、95年7月24
    日偵訊時，亦再為同旨陳述，復於供後以證人身分具結（見
    95年7月5日及95年7月24日偵訊筆錄，第8359號卷第64頁、
    第95-97頁以下）。倘被告葉明華初次警詢自白係遭強暴、
    脅迫而為，當無於檢察官偵查中，再為同旨證述之理；且經
    本院當庭勘驗被告偵查中之錄音帶，查無何強暴脅迫之情形
    ，而被告於偵訊時亦曾向檢察官供稱「是應該知道啦」、「
    因為有在吸毒應該是…」等語，有本院97年5月6日審判筆錄
    1份在卷可按，堪認被告葉明華前開警偵訊時所為對己部分
    之自白亦有證據能力。
貳、有罪部分：
一、認定事實所憑證據及理由：
  甲、被告乙○○部分：
    (一)轉讓毒品、禁藥部分：
        被告乙○○轉讓第1級毒品海洛因、第2級毒品甲基安非
        他命予汪欣伶施用之犯行，迭據被告於警詢、審理中自
        白在卷（見95年度偵字第2024號卷第35頁、本院卷二第
        4 頁、本院卷四97年5月6日審判筆錄），而證人汪欣伶
        於警詢中亦供承被告乙○○於上開時地分別轉讓毒品海
        洛因、甲基安非那命供其施用等情明確（見同上偵卷第
        43-44頁），並有卷附自願搜索同意書、台北市政府警
        察局大同分局搜索扣押筆錄、扣押物品目錄表各1份、
        現場勘查及證物採證照片共27張在卷可證（見同上偵卷
        第76-81 頁、第91-105頁），且被告轉讓予汪欣伶之疑
        似海洛因之白粉2 包，經送法務部調查局鑑定結果，均
        檢出含第一級毒品海洛因成分，此有該局95年3 月23日
        調科壹字第040004229 號鑑定通知書各紙在卷可稽，是
        被告乙○○自白上開轉讓毒品、禁藥之犯行，核與事實
        相符。參以被告乙○○亦有施用毒品之犯罪前科紀錄，
        有本院被告前案紀錄表足參。伊當知海洛因、甲基安非
        他命分屬第一、二級毒品，甲基安非他命並經業經中央
        衛生主管機關明令公告列為禁藥管理，不得擅自轉讓。
        是其本案之轉讓毒品、禁藥犯行，事證明確，堪以認定
        ，應予依法論科。
    (二)販賣第二級毒品部分：
        被告固坦認有於95年7月4日下午4時許，在上開台北縣
        淡水鎮○○路100巷口OK便利商店前，交付1包安非他命
        予葉明華，並向其收取25,000元之事實，惟矢口否認涉
        犯本件販賣第二級毒品犯行，辯稱：伊交付葉明華之袋
        子是友人賴憲偉所有，葉明華交付之25000元是賴憲偉
        之前辦理交保時所積欠，因接獲邱明君電話通知找人過
        去拿賴憲偉袋子並還錢，始將袋子交付葉明華，並收取
        25,000元，伊確實不知道伊交給葉明華之袋子內裝有安
        非他命，另伊曾與黃福吉、楊珈偉電話聯絡合資購買毒
        品甲基安非他命，但未曾販賣甲基安非他命予黃福吉、
        楊珈偉云云。惟查：
      1.證人即被告邱明君於95年7 月4 日下午2 、3 時許，撥
        打被告乙○○所持用0000000000號行動電話與之聯繫購
        買甲基安非他命事宜後，邱明君即指示證人葉明華至約
        定之地點交付被告乙○○25000 元並取得甲基安非他命
        1 包，被告乙○○販賣第二級毒品甲基安非他命予邱明
        君施用之事實，業據證人邱明君於警詢、偵查及本院審
        理時證述明確（95年度偵字第8359號卷第19-20 頁、第
        64頁、本院卷四第127-140 頁審判筆錄），核與證人葉
        明華於警偵訊及本院審理時明確指證：依邱明君指示於
        前揭時地與被告乙○○見面，乙○○有將內裝有甲基安
        非他命之袋子交給伊，並向伊收取現金25000 元等情屬
        實（見95年度偵字第8359號卷第25-26 頁、第64頁、第
        97頁、本院卷三96年12月18日審判筆錄第56- 66頁），
        且依卷附之被告乙○○使用之0000000000號行動電話雙
        向通聯紀錄顯示，確有如證人邱明君所述，其於95 年7
        月4 日下午2 至3 時許多次以其男友使用之0000000000
        號行動電話與被告乙○○聯繫購買毒品之相關通連紀錄
        （見95年度偵字第8359號卷二第40頁），此外並有邱明
        君向被告乙○○購買之疑似第二級毒品甲基安非他命1
        包扣案可佐，而上開結晶1 包經送鑑定結果，含第二級
        毒品甲基安非他命成分，淨重7.75公克，有法務部調查
        局96年10月30日調科壹字第9600472940號鑑定書1 份卷
        附可稽（見本院卷三第50頁），是此部分犯行已足堪認
        定。
      2.查扣案之「0000000000」晶片卡（SIM 卡）1 枚，係被
        告乙○○保管持用，迄95年12月27日16時20分為警查獲
        扣案時止乙節，此首經被告乙○○敘明在卷（見96年度
        偵字第354 號卷第27頁、第73頁）。其次，「00000000
        00」行動門號，係由證人黃福吉撥接持用，「00000000
        00」行動門號，係由證人楊珈偉撥接持用，此亦經證人
        黃福吉、楊珈偉分別證述明確，又經提示卷附「000000
        0000」監聽譯文（96年度偵字第354 號偵卷第121-122
        頁、第128 頁）予被告乙○○及證人黃福吉、楊珈偉閱
        覽之結果，被告乙○○及彼等證人亦概不否認上開譯文
        之所載，係被告與證人黃福吉、楊珈偉之對話內容無誤
        。據此，被告乙○○與證人黃福吉、楊珈偉等2 人，確
        曾藉由上開行動門號互為聯繫通話如卷附譯文之所示，
        當屬本院首堪認定。
      3.又查，證人黃福吉、楊珈偉人平日素有施用第二級毒品
        安非他命之慣行，此除有臺灣高等法院被告（黃福吉、
        楊珈偉）前案紀錄表各1 份附卷足考，且為證人黃福吉
        、楊珈偉所不否認。其中，證人黃福吉因長期施用毒品
        ，經朋友介紹認識被告乙○○，自94年底或95年初開始
        與被告乙○○接觸，並向其購買安非他命，最後一次購
        買時間為95年11月7 日左右，每次都買約一萬元左右，
        平均約1 個半月去買1 次，都在淡水路邊交易，都是以
        手機與被告乙○○聯絡；證人楊珈偉經朋友介紹與被告
        認識，已認識約2 年至2 年半，伊自94年底開始用安非
        他命，施用毒品之來源是向被告乙○○買的，向他買過
        約10次，每次花1000至3000元不一定，都是在路邊或是
        被告乙○○車上交易，此亦分經證人黃福吉、楊珈偉於
        警偵訊證述明確（見96年度偵字第354 號卷第87-89 頁
        、第36-39 頁、第75-76 頁）。顯見證人黃福吉、楊珈
        偉得悉被告乙○○有安非他命之供應門路後，均曾分別
        以彼等持用之行動門號，撥打被告乙○○持用之上開「
        0000000000」行動門號，藉以向被告乙○○邀約購買安
        非他命，而與被告乙○○實際交易如下：
      證人黃福吉之部分：
        證人黃福吉曾先、後於事實欄所示之各該時間，以自己
        持用之「0000000000」行動門號，逕自撥接被告持用之
        「0000000000」行動門號，上開行動電話於95年9 月9
        日7 時31分許至95年9 月11日0時38 分通聯，其監聽譯
        文略為：「…（Ｂ）你要留像昨天那個給我喔（Ａ）好
        ，我知道（Ｂ）我最晚明天早上會過去拿（Ａ）好」、
        「…（Ｂ）阿貓喔，一定要幫我留喔，我現在沒錢，等
        明天我跟我老大拿錢（Ａ）沒關係啊」、「…（Ｂ）阿
        貓，我先過去跟你拿東西好嗎？（Ａ）你等一下好嗎？
        11點辦再下來（Ｂ）你在哪？（Ａ）一樣（Ｂ）哪裡？
        （Ａ）打火這邊…」、「…（Ｂ）我在樓下（Ａ）好，
        我馬上下去」、「…（Ｂ）我現在拿錢過去喔！（Ａ）
        你要從哪裡過來？（Ｂ）北投（Ａ）我在一樣這裡…」
        。95年10月14日3 時22分通聯，其監聽譯文略為：「…
        （Ｂ）我現在到大肚路了（Ａ）好啦（Ｂ）你用一萬二
        千八給我就好了啦（Ａ）好啦，沒關係啦（Ｂ）1280 0
        就對了（Ａ）好啦…」，此有「0000000000」行動門號
        之通訊監聽譯文附卷可佐（96年度偵字第354 號偵卷第
        113-115 頁、第121 頁），並經證人黃福吉於檢察官偵
        訊時結稱：認識乙○○，我叫他阿貓，這一次查到的毒
        品不是向阿貓買的，不過以前有向乙○○買過，第一次
        是94年底，最後一次是95年11月7 日左右，這段期間每
        次向乙○○買約一萬元左右，只有買安非他命，據我所
        知他只有賣安非他命，約一個半月去買一次，我用我的
        手機打給他，不一定在何處交易，但都在淡水路邊等語
        （同上偵查卷第144 至146 頁），暨於本院審理時結稱
        ：監聽譯文中所講到數字是指錢，9 、10月監聽譯文內
        容是在與乙○○聯絡（他要送我）安非他命的事情等語
        （見本院卷三第133 、141 頁）等語明確。
      證人楊珈偉之部分：
        證人楊珈偉於起訴書事實欄所示之各該時間，以自己持
        用之「0000000000」行動門號，撥接被告乙○○持用之
        「0000000000」行動門號，上開行動電話於95年11月14
        日19時51分許通聯，，其監聽譯文略為：「…（Ｂ）阿
        貓，你水源聚在哪裡（Ａ）我已將下來了（Ｂ）你下來
        到哪裡了（Ａ）我在淡大（Ｂ）我們要約在哪裡等（Ａ
        ）你在哪裡（Ｂ）淡江小鎮這阿（Ａ）來消防隊（Ｂ）
        我要拿1 千5 （Ａ）好」，此亦有「0000000000」行動
        門號之通訊監聽譯文附卷可佐（同上號偵查卷第128 頁
        ），並經證人楊珈偉於警詢中證稱：施用之安非他命是
        向綽號「貓仔」的男子購買，我是使用000000 0000 行
        動門號撥打0000000000、0000000000、0000000000…行
        動電話給阿貓購買安非他命，購買好幾十次，最後一次
        購買是在12月16日早上9 點多，在淡水沙崙一家7-11便
        利商店向他購買，購買壹仟元，其他購買的金額跟次數
        不定，乙○○即是綽號「阿貓」之男子，我指控乙○○
        賣安非他命給我是事實，不是誣陷他，除了向「貓仔」
        購買毒品外，沒有向其他人購買等語（同上號偵卷第36
        -38 頁）；暨於偵查時結稱：施用毒品安非他命之來源
        是從乙○○（我叫他阿貓）那買的，就是與我一起到案
        的乙○○，我向他買過10次，每次花1000至3000元不一
        定等語明確（見同上號偵卷第76-77 頁）。綜上互核觀
        之，被告乙○○確實有向證人黃福吉、楊珈偉收取價金
        ，並出售甲基安非他命予黃福吉、楊珈偉2 人施用之事
        實，已可肯認。
     4. 被告雖辯稱伊是與證人黃福吉、楊珈偉「合資」購買安
        非他命云云。證人黃福吉到庭附和：我本身有吸食毒品
        安非他命，因沒有地方拿毒品，跟葉家合一起合資去購
        買毒品（本院卷三第122-131 頁）云云；證人楊珈偉則
        係到庭附和稱：安非他命是和乙○○合資去向他人購買
        ，共有2 、3 次，所以在偵查中指證被告乙○○販賣，
        係因我想交保，不要讓父母擔心（見本院卷三第157-16
        8） 云云。惟查：證人黃福吉所證稱與被告合資購買之
        時間為95年5 、6 月間，與檢察官起訴被告乙○○販賣
        毒品之時間為95年9 、10月間，明顯不符，其復證稱95
        年5 、6 月之後向被告乙○○所拿取之安非他命均是被
        告乙○○免費轉讓，但就轉讓之時地、數量、次數等情
        節又推稱不記得，且對於轉讓毒品何以於電話中談及金
        錢一節，又稱是要償還先前積欠被告之交保金云云。然
        經本院隔離詢問被告乙○○與證人黃福吉，彼等對於究
        竟有無無償轉讓毒品、借錢之時地及經過、尚積欠金額
        、12800 元是還錢或價金等情節，所述均矛盾互異，足
        見證人黃福吉翻異前詞迴護被告乙○○為不實證言之情
        ，至為顯然。另證人楊珈偉於本院審理時之證言，與被
        告乙○○所供述共同出資合買安非他命之情節亦有許多
        矛盾之處，證人楊珈偉並曾一度改稱：伊於偵查中講的
        是真的等語（見本院卷三第166 頁），是其於本院審理
        之證言是否為真已有可疑之處。再查，證人黃福吉、楊
        珈偉曾接受被告免費施用第二級毒品之招待，受有利益
        ，詳如前述，是其等2 人上開於本院有利於被告乙○○
        之證言，顯有迴護被告乙○○之嫌，與事實不符，均無
        可採。
      5.末以，本案相關卷證固俱乏足供認定被告取得安非他命
        之時間、地點、對象及其價格等相關資料；惟按販賣毒
        品之行為，本無一定之公定價格，是其各次買賣之價格
        ，當亦各有差異，而或隨供需雙方之資力、關係之深淺
        、需求之數量、貨源之充裕與否、販賣者對於資金之需
        求如何即殷切與否，以及政府查緝之態度，進而為各種
        不同之風險評估，而為機動性之調整，是其價格標準，
        自非一成不變，且販賣者從各種「價差」或「量差」或
        係「純度（如摻入葡萄糖等物）」謀取利潤方式，或有
        差異，然其所圖利益之非法販賣行為目的，則屬相同，
        並無二致。因之，販賣利得，除經行為人（被告）坦承
        ，或其價量至臻明確，確實難以究其原委。然按一般民
        眾普遍認知毒品之非法交易，向為政府查禁森嚴且重罰
        不寬貸，衡諸常情，倘非有利可圖絕無平白甘冒被重罰
        高度風險之理，從而，舉凡其有償交易，除足反證其確
        另基於某種非圖利本意之關係外，通常尚難因無法查悉
        其買進、賣出之差價，而諉無營利之意思，或阻卻販賣
        犯行之追訴（最高法院87年臺上字第3164號判決意旨參
        照）；又販賣毒品之所謂販賣行為，係行為人基於營利
        之目的，而販入或賣出毒品而言。販賣毒品者，其主觀
        上須有營利之意圖，且客觀上有販賣之行為即足構成，
        至於實際上是否已經獲利則非所問。即於有償讓與他人
        之初，係基於營利之意思，並著手實施，而因故無法高
        於購入之原價出售，最後不得不以原價或低於原價讓與
        他人時，仍屬販賣行為。必也始終無營利之意思，縱以
        原價或低於原價有償讓與他人，方難謂為販賣行為，而
        僅得以轉讓罪論處（最高法院93年度臺上字第1651號判
        決意旨參照）。茲就本案情節而論，證人黃福吉、楊珈
        偉與被告之毒品上手，彼此素不相識，此觀證人黃福吉
        、楊珈偉一再透過被告價購安非他命等情節自明；是證
        人黃福吉、楊珈偉既不可能逕與被告毒品上手直接聯繫
        ，亦不可能得悉被告向其毒品上手取得安非他命之實際
        過程及其對價，則自人性角度而為觀察，被告藉此機會
        ，居中坐地起價，利用本次轉手機會而從中賺取微量價
        差之可能，首即無可排除；兼以毒品交易屢為政府檢警
        單位嚴予取締之犯罪，法律並就此懸有重典處罰，被告
        與證人黃福吉、楊珈偉復無深交，則自常情事理而論，
        倘僅「單純居中調貨」「合資購買」而別無其他利益可
        圖，諒被告主觀上亦必無為證人黃福吉、楊珈偉犯險取
        貨之意願；更何況，細繹卷附通訊監察譯文，核亦不難
        查悉彼等證人均直接向被告表示欲拿取一定金額（1280
        0 、1500）之毒品，未見有與被告討論合資購買毒品之
        金額，由此可見，證人均是直接自被告有償取得一定數
        量之安非他命。是雖本院無從推認被告取得安非他命之
        價格，然被告與證人間之多次毒品交易，必係肇因於「
        被告猶有相當利潤之賺取」，此應無可疑。從而，被告
        著手實施如事實欄所示之各次毒品交易之時，其主觀上
        ，亦必有營利之意圖及販賣之故意，此應無可疑。
      6.此外，並有扣案被告持有之第二級毒品甲基安非他命2
        包（驗餘淨重27.60 公克）、電子磅秤一台、分裝袋22
        1 個、所有的摩托羅拉牌行動電話（搭配門號為000000
        0000）、三星牌行動電話（搭配門號為0000000000）各
        1 支等物，可資證明。
      7.綜上，被告乙○○前開辯稱顯屬事後卸責之詞，不可採
        信。是本件事證已經明確，被告乙○○販賣第二級毒品
        犯行亦足以認定。
  乙、被告邱明君部分：
    (一)販賣第二級毒品部分：
      被告邱明君於上開時地4 次販賣第2 級毒品甲基安非他命
      予連景雲之犯行，迭據被告於警詢、審理中自白在卷（見
      95年度偵字第8359號卷第19-20 頁、第64頁、本院卷二第
      4 頁、本院卷四97年5 月6 日審判筆錄），核與證人連景
      雲於警詢、偵查中證述及本院審理時證述有以事實欄所載
      之時間、地點、方式及價格向被告邱明君購買4 次甲基安
      非他命施用等情相符（見95年度偵字第8359號卷第14 -15
      頁、第63-64 頁、95年度偵字第2024號卷第202-203頁、
      本院卷二第133-134 頁），且依卷附之被告邱明君及證人
      連景雲使用之「0000000000」、「0000000000」行動電話
      雙向通聯紀錄顯示，確有如證人連景雲所述，其於犯罪事
      實欄所載之時間多次以其所使用之上開行動電話門號與被
      告邱明君聯繫購買毒品之相關通連紀錄（見95年度偵字第
      8359號卷二第40頁），此外並有卷附之台北縣政府警察局
      淡水分局搜索扣押筆錄、扣押物品目錄表、照片3 張、扣
      案之甲基安非他命1 小包（毛重0.45公克）、販賣毒品所
      得新台幣1000元（同上偵卷第28-31 頁、第40-41 頁）在
      卷可證，是被告邱明君上開自白，核與事實相符。是被告
      邱明君此部分販賣第二級毒品犯行，事證明確，堪以認定
      ，應予依法論科。
    (二)轉讓禁藥部分：
      上開轉讓禁藥之犯罪事實，業據被告邱明君於警詢、偵查
      及本院審理程序均供認不諱，並經證人葉明華於警詢、偵
      查時具結證稱：邱明君免費提供我施用安非他命多次，最
      後一次是在95年7月4日14時在淡水鎮八里堆4號4樓402室
      邱明君住處施用等語（見95年度偵字第8359號偵卷第26頁
      、第69頁、第168-169頁），是被告自白上開轉讓禁藥之
      犯行，核與事實相符。參以伊亦有施用毒品之犯罪前科紀
      錄，有本院被告前案紀錄表足參。伊當知甲基安非他命業
      經中央衛生主管機關明令公告列為禁藥管理，不得擅自轉
      讓。是其本案之轉讓禁藥犯行，事證明確，堪以認定，應
      予依法論科。
  丙、被告葉明華部分
    (一)運輸第二級毒品部分：
      被告葉明華固坦認有於95年7月4日下午4時許，受邱明君
      之委託，在上開台北縣淡水鎮○○路100巷口OK便利商店
      前，交付乙○○25,000元現金，乙○○並交付一個黑色袋
      子，伊駕車載運上開物品返回邱明君住處時，即為警盤查
      之事實，惟矢口否認涉犯本件運輸第二級毒品犯行，辯稱
      ：伊不知乙○○交付之袋子內有甲基安非他命，且邱明君
      委託其前向乙○○取物時，亦未告知是毒品甲基安非他命
      ，並無運輸毒品之故意云云。經查，證人邱明君有以電話
      與被告乙○○聯繫購買安非他命事宜，並委請知情之被告
      葉明華，於95年7 月4 日下午3、4時許駕車至台北縣淡水
      鎮○○路100 巷口OK便利商店前等候，交付被告乙○○25
      000 元，並收取甲基安非他命1 包，復行駕車運送該包甲
      基安非他命返回邱明君住處樓下，未及交予邱明君即為警
      查獲乙節，業據證人邱明君於警偵訊時結證翔實（見95年
      度偵字第8359號卷第19-20 頁、第64頁），並於本院時結
      證稱：95年7 月4 日下午4 、5 點在查獲葉明華持有之八
      點三公克毒品安非他命，是於95年7 月4 日被抓之前沒多
      久，以行動電話0000000000打給乙○○0000000000的電話
      聯絡，電話中我講四分之一或是八克的「硬的」，他回答
      說好。我說拿二萬五千元給他，問他可不可以，他說好。
      所以有確定了才去。當時我要託葉明華幫我替賴憲瑋辦交
      保，就託葉明華順便去向乙○○拿毒品。我拿錢給葉明華
      ，請他幫我拿東西，他到淡水時再打電話跟我聯絡，或者
      我打給他。葉明華來找我時，我那裡的毒品沒有了，他跟
      我說若我男朋友交保回來，沒有毒品可以用，講一講我就
      打電話去跟乙○○買。因為當時葉明華來找我，我已經沒
      有安非他命了，葉明華說這樣賴憲瑋交保回來就沒有安非
      他命可以吸食了，是葉明華提議讓我去跟人家買安非他命
      ，我打電話給乙○○買毒品時，葉明華有在我旁邊，我今
      天講的比較老實，還把是葉明華提醒我買毒品的事講出來
      。他應該知道去向乙○○拿毒品，因為是他自己提醒我要
      去買的等語明確（本院卷四第127-140 頁審判筆錄），核
      與證人即被告乙○○證述：伊接獲邱明君電話後，於上開
      時地將扣案之毒品安非他命交付駕車前來之葉明華收執等
      情相符，並經證人即查獲員警林志賢於本院審理時證述扣
      案之毒品安非他命係於被告葉明華之手上查獲，並以黃色
      牛皮紙袋包裝，但紙袋未封口，一張開即可看見裡面的毒
      品安非他命，且數量蠻多等情綦詳（本院卷三第75-89 頁
      ），況且被告葉明華於95年7 月4 日警詢時及翌日（5 日
      ）偵查、95年7 月24日偵查中供稱：扣案8.6 公克安非他
      命是邱明君交代我去淡水鎮○○路100 巷巷口之OK便利店
      前由一名綽號「阿貓」男子交給我再拿給邱明君，是邱明
      君委託我去拿，我猜其內是違禁物，當天是去交保，才順
      便幫他拿東西，邱明君有拿25000 元給我，我交給阿貓，
      我是替邱明君買毒品，是買安非他命，因為我們只有用安
      非他命，沒有用海洛因等語相符（95年度偵字第8359號卷
      第25-26 頁、第64頁、第97頁），亦與證人邱明君、乙○
      ○前開證述之情節相吻合，堪信被告於警偵訊之自白為真
      實，另扣案之上開結晶1 包經送鑑定結果，含第二級毒品
      甲基安非他命成分，淨重7.75公克，復有法務部調查局96
      年10月30日調科壹字第9600472940號鑑定書1 份卷附可稽
      （見本院卷三第50頁），綜前，被告葉明華確有如事實欄
      所示運輸第二級毒品甲基安非他命之犯行。
    (二)轉讓禁藥部分：
    1.被告葉明華矢口否認有事實欄所示證人黃志勇以家中電動
      代步車向其換取0.5 公克安非他命之事實，辯稱：電動代
      步車是以五千元向證人黃志勇購買，並無以毒品安非他命
      交換之事實。經查：上開事實，業據證人黃志勇於警偵訊
      時指證歷歷，其於警詢時證稱：我有吸食安非他命，曾以
      家中之電動代步車向阿華之男子購買安非他命0.5 公克，
      阿華之男子叫葉明華等語（95年度偵字第9165號卷第8 、
      9 頁）；於偵查中結證稱：我曾以家中紅色電動代步車向
      他換取0.5 公克之安非他命，該車警察後來有在他家找到
      ，時間約為95年5 、6 月間等語（見同上偵卷第22頁），
      並有電動代步車照片2 張存卷可按，上開轉讓毒品之事實
      ，已堪認定。
    2.至證人黃志勇於本院審理時雖又證述：紅色電動腳踏車是
      我賣給葉明華的，賣五千元，是因受到莊翼飛影響始為不
      實證述云云。然證人莊翼飛於本院審理時已證述，關於電
      動車部分是經證人黃志勇親口說出來，我們才知道有電動
      車這部分，至於電動車和葉明華的部分，他說是用電動車
      去跟葉明華換的。我們才知道有這輛電動車啊，而且這輛
      電動車當時是在葉明華家裡找到的等語（見本院卷四第6-
      7 頁），且證人黃志勇於本院審理時亦證述伊確實曾於檢
      察官偵查中證述有以紅色電動車向葉明華換安非他命0.5
      公克，伊自95年2 月份起認識葉明華，約認識3 、4 個月
      ，認識後有與葉明華用手機聯絡過，伊自90年間起開始施
      用安非他命，至95年7 月14日為警查獲前仍持續有施用安
      非他命，當日為警查獲時，並扣得安非他命1 包、還有吸
      食器等情明確（見本院卷二第11-16 頁），顯見證人黃志
      勇以電動代步車向被告葉明華換取安非他命施用之事實，
      若非被告黃志勇主動向警方供出上情，員警顯然無法知悉
      上開事實之可能。足見證人黃志勇上開部分之說詞，顯是
      事後迴護被告葉明華之詞，不足採信。綜此，被告葉明華
      所辯其曾未以甲基安非他命換取證人黃志勇之電動代步車
      云云，要屬事後卸責之詞，不足採信。是被告葉明華所涉
      如上揭事實所載轉讓禁藥甲基安非他命之犯行，事證明確
      ，足堪認定，自應依法論科。
  丁、綜上所述，被告乙○○、邱明君、葉明華前開犯行，均事
      證明確，洵堪認定，應予依法論科。
二、被告彼等行為後，於94年2 月2 日修正公布之刑法，業於95
    年7 月1 日施行。按行為後法律有變更者，適用行為時之法
    律，但行為後之法律有利於行為人者，適用最有利於行為人
    之法律，修正後刑法第2 條第1 項定有明文，此規定係規範
    為後法律變更所生新舊法律比較適用之準據法，是刑法第2
    條本身雖經修正，但刑法第2 條既屬適用法律之準據法，本
    身尚無比較新舊法之問題，應一律適用裁判時之現行刑法第
    2 條規定以決定適用之刑罰法律。又比較時應就罪刑有關之
    共犯、未遂犯、想像競合犯、牽連犯、連續犯、結合犯，以
    及累犯加重、自首減輕暨其他法定加減原因（如身分加減）
    與加減例等一切情形，綜其全部罪刑之結果而為比較（最高
    法院95年5 月23日95年度第8 次刑庭會議決議參照）。經核
    ：
  (一)修正前刑法第56條規定：「連續數行為而犯同一之罪名者，
    以一罪論。但得加重其刑至二分之一。」，惟修正後刑法則
    已刪除此規定，是刑法修正後，行為人之數行為犯同一罪名
    ，即須分論併罰。此刪除雖非犯罪構成要件之變更，但顯已
    影響行為人刑罰之法律效果，自屬法律有變更。比較修正前
    後之規定，應以被告行為時即修正前刑法連續犯之規定，較
    有利於被告。
  (二)修正前刑法第51條規定：「數罪併罰，分別宣告其罪之刑，
    依左列各款定其應執行者：」，其中第5 款規定：「宣告多
    數有期徒刑者，於各刑中之最長期以上，各刑合併之刑期以
    下，定其刑期。但不得逾二十年。」；修正後刑法第51條第
    5 款規定：「宣告多數有期徒刑者，於各刑中之最長期以上
    ，各刑合併之刑期以下，定其刑期。但不得逾三十年。」，
    裁判確定前犯數罪，其中一罪在刑法修正前犯者，仍有新舊
    法比較之問題（參見最高法院95年5 月23日第8 次刑事庭會
    議決議），本件被告所犯上開數罪，除於95年6 月間2 次販
    賣安非他命予證人李志宏外，餘均係在刑法修正施行後所犯
    ，然仍應比較適用，比較結果，以修正前之規定較有利於行
    為人。
  (三)修正前刑法第47條規定「受有期徒刑之執行完畢，或受無期
    徒刑或有期徒刑一部之執行而赦免後，5 年以內再犯有期徒
    刑以上之罪者，為累犯，加重本刑至1/2 」。修正後刑法第
    47 條 第1 項則規定「受徒刑之執行完畢，或一部之執行而
    赦免後，5 年以內故意再犯有期徒刑以上之罪者，為累犯，
    加重本刑至1/2 」，該法第49條並刪除：「累犯之規定，於
    前所犯之罪依軍法受裁判者，不適用之」之規定；修正後刑
    法對累犯之要件，已有限縮；新舊法就累犯之要件，既因此
    而有變動，自屬行為後法律有變更，亦非僅屬文字修正，應
    有新舊法比較適用之問題（最高法院97年度臺上字第14 08
    號判決參照），亦即，新法就累犯之成立，限縮為以故意再
    犯者為限，而排除因過失再犯罪之情形，經比較結果自以新
    法對行為人較有利。
  (四)綜上法律修正前、後之比較，揆諸前揭說明及修正後刑法第
    2 條第1 項之「從舊從輕」原則，適用修正前之相關刑罰法
    律，對被告較為有利，自應適用修正前刑法相關規定。
三、論罪科刑之理由
  (一)查海洛因、甲基安非他命分屬毒品危害防制條例第2 條第1
    項、第2 項所列之第1 級、第2 級毒品，均不得非法販賣、
    轉讓、持有。次按第二級毒品甲基安非他命屬安非他命類藥
    品，業經行政院衛生署75年7 月11日衛署藥字第597627號公
    告，為有效管理安非他命類藥品與其衍生物之冊類及其製劑
    ，重申公告禁止使用，而認均屬藥事法規範之禁藥。而藥事
    法第83條第1 項係於93年4 月21日修正公布，同年月23日施
    行，為毒品危害防制條例之後法，且藥事法第83條第1 項之
    法定刑為7 年以下有期徒刑，得併科新臺幣500 萬元以下罰
    金，與毒品危害防制條例第8 條第2 項之法定刑為6 月以上
    ，5 年以下有期徒刑，得併科新臺幣70萬元以下罰金相較後
    ，以藥事法第83條第1 項之法定刑為重。又以毒品之範圍尚
    包括影響精神物質與其製品，而藥事之管理，亦非僅止於藥
    品之管理，毒品未必均係經公告列管之禁藥，禁藥亦非必均
    為毒品，毒品危害防制條例與藥事法二者，並無必然之特別
    法與普通法關係。是除有轉讓之第二級毒品達毒品危害防制
    條例第8 條第6 項之一定數量，經依法加重後之法定刑較藥
    事法第83條第1項之法定刑為重之情形外，因藥事法第83條
    第1項為後法，且為重法，2者有法條競合關係，應優先適用
    藥事法處罰。查被告邱明君於上開實地轉讓予葉明華施用之
    甲基安非他命數量僅為0.05公克，葉明華轉讓予黃志勇施用
    之甲基安非他命數量僅0.5公克，又被告乙○○於上開時、
    地轉讓予汪欣伶施用之甲基安非他命數量雖不詳，惟以被告
    乙○○轉讓甲基安非他命予汪欣伶施用1次，且係供證人汪
    欣伶當場施用，衡常一般施用毒品單次施用甲基安非他命之
    數量，要無須達毒品危害防制條例第8條第6項規定加重其刑
    之10公克以上，是揆諸前揭規定與說明，被告乙○○、邱明
    君、葉明華上開轉讓甲基安非他命之行為，均應依藥事法第
    83條第1項之轉讓禁藥罪論處，應予敘明。
  (二)核被告乙○○就事實一(一)所為，係犯毒品危害防制條例第8
    條第1 項之轉讓第一級毒品罪及藥事法第83條第1 項之轉讓
    禁藥罪；就事實一(二)1.2.3.4.所為，均係犯毒品危害防制條
    例第4 條第2 項之販賣第二級毒品罪；又其販賣、轉讓第二
    級毒品甲基安非他命、轉讓第一級毒品海洛因前後持有第二
    級毒品甲基安非他命、第一級毒品海洛因之低度行為，應為
    販賣、轉讓之高度行為所吸收，均不另論罪。至公訴人起訴
    雖認被告乙○○上開轉讓禁藥之犯行，係犯毒品危害防制條
    例第8 條第2 項之轉讓第二級毒品罪，尚有誤會，惟起訴事
    實相同，爰依法變更起訴法條，附此敘明。被告乙○○先後
    多次販賣甲基安非他命之犯行，各犯罪時間緊接，所犯構成
    要件相同，顯係基於概括犯意為之，為連續犯，應依修正前
    刑法第56條連續犯之規定，論以販賣第二級毒品一罪，除其
    中無期徒刑部分不得加重外，並加重其刑。被告乙○○所犯
    上開販賣、轉讓第二級毒品甲基安非他命、轉讓第一級毒品
    海洛因行為間，犯意各別，罪名不同，應分論併罰之。查被
    告乙○○有如事實欄所載之犯行及執行情形，有台灣高等法
    院被告前案紀錄表1 份在卷可按，其於上開刑之執行完畢後
    ，5 年以內故意再犯有期徒刑以上之本罪，為累犯，除其中
    無期徒刑部分不得加重外，餘均加重其刑。爰審酌被告乙○
    ○為圖私利販賣甲基安非他命，另轉讓足以導致施用者精神
    障礙、性格異常之毒品海洛因、甲基安非他命予他人施用，
    不僅戕害他人身心，亦對社會治安造成危害，所為非是，販
    賣、轉讓第二級毒品、轉讓第一級毒品之次數及所得，兼衡
    被告乙○○否認犯行，併其犯罪之動機、目的、手段及其生
    活狀況與智識程度及檢察官求刑等一切情狀，分別量處如主
    文所示之刑。又查被告乙○○所犯上開轉讓禁藥罪、轉讓第
    一級毒品罪，犯罪時間均係在96年4 月24日以前，核與中華
    民國九十六年罪犯減刑條例第2 條第1 項第3 款規定相符，
    且所宣告之有期徒刑未逾1 年6 月，均應予減刑，爰依法減
    如主文所示。並依修正前刑法第51條第5 款之規定，定其應
    執行之刑，以示懲儆。
  (三)核被告邱明君就事實二(一)所為，均係犯毒品危害防制條例第
    4條第2項之販賣第二級毒品罪；就事實二(二)所為均係犯藥事
    法第83條第1項之轉讓禁藥罪。又其販賣、轉讓第二級毒品
    甲基安非他命因前後持有第二級毒品甲基安非他命之低度行
    為，應為販賣、轉讓之高度行為所吸收，均不另論罪。至公
    訴人起訴雖認被告邱明君上開轉讓禁藥之犯行，係犯毒品危
    害防制條例第8條第2項之轉讓第二級毒品罪，尚有誤會，惟
    起訴事實相同，爰依法變更起訴法條，附此敘明。被告邱明
    君先後2次販賣甲基安非他命之犯行，暨2次轉讓禁藥甲基安
    非他命之犯行，均各犯罪時間緊接，所犯構成要件相同，顯
    係基於概括犯意為之，為連續犯，應各依修正前刑法第56
    條連續犯之規定，分別論以連續販賣第二級毒品及連續轉讓
    禁藥一罪，除其中無期徒刑部分不得加重外，餘均加重其刑
    。被告邱明君所犯上開販賣及轉讓第二級毒品四罪間，犯意
    各別，罪名不同，應分論併罰之。查被告邱明君有如事實欄
    所載之犯行及執行情形，有台灣高等法院被告前案紀錄表1
    份在卷可按，其於上開刑之執行完畢後，5年以內故意再犯
    有期徒刑以上之本罪，均為累犯，除其中無期徒刑部分不得
    加重外，餘均加重其刑。又查被告邱明君因年輕識淺，且誤
    交損友，一時失慮而觸犯本案之販賣第二級毒品之犯行，且
    本件販賣之對象僅有1人，次數僅有3次，數量亦非眾多，犯
    罪所得不多，是本院衡酌其情節尚堪憫恕，認如處以法定最
    輕刑7年有期徒刑，仍屬過重，就其所犯之販賣第二級毒品
    二罪，爰均依刑法第59 條之規定，酌予減輕其刑。茲查被
    告邱明君本案行為後刑法第59條經文字修正，但為法院就酌
    減審認標準見解之明文化，非屬法律之變更，應依一般法律
    適用原則，適用裁判時法（最高法院95年度第21次刑事庭會
    議參照）。爰審酌被告邱明君自身已沾染施用毒品之惡習，
    應深知毒品危害人之身心健康匪淺，竟仍轉讓、販賣足以導
    致施用者精神障礙、性格異常之毒品甲基安非他命予他人施
    用，不僅戕害他人身心，亦對社會治安造成危害，而被告販
    賣、轉讓對象及次數非多，對國家社會危害尚非至鉅，另審
    酌被告犯罪之動機、手段、智識程度，及犯後深表悔悟，坦
    承全部犯行之態度等一切情狀，分別就所犯上開4 罪，各量
    處如主文所示之刑。又查被告邱明君所犯上開連續轉讓禁藥
    罪、轉讓禁藥罪，犯罪時間均係在96年4 月24日以前，核與
    中華民國九十六年罪犯減刑條例第2 條第1 項第3 款規定相
    符，且所宣告之有期徒刑未逾1 年6 月，均應予減刑，爰依
    法減刑二分之一，並依修正前刑法第51條第5 款之規定，定
    其應執行之刑如主文所示，以示懲儆。
  (四)核被告葉明華就事實欄三(一)所為，係犯毒品危害防制條例第
    4 條第2 項之運輸第二級毒品罪；就事實欄三(二)所為，係犯
    藥事法第83條第1 項之轉讓禁藥罪。公訴意旨雖認被告涉犯
    毒品危害防制條例第4 條第2 項之販賣第二級毒品罪嫌，惟
    按販賣行為，祗須以營利之意思而販入或賣出，即足構成。
    倘於有償讓與他人之初，係基於營利之意思，並著手實施，
    而因故無法高於購入原價出售，最後不得不以原價或低於原
    價讓與他人時，仍屬販賣行為。苟始終無營利之意思，縱以
    原價或低於原價有償讓與他人，即難謂為販賣行為，僅得以
    轉讓罪論處（最高法院94年度臺上字第5317號判決意旨參照
    ，同院93年度臺上字第1651號、91年度臺上字第1443號判決
    同此見解）。至行為人有無營利之意圖，或是否低買高賣而
    為圖利，自應依證據認定之，且無論為直接證據或間接證據
    ，均須達於通常一般之人均不致有所懷疑，而得確信其真實
    之程度，始得據為有罪之認定，若其關於被告是否犯罪之證
    明未能達此程度，而有合理之懷疑存在，致使無從形成有罪
    之確信，根據「罪證有疑，利於被告」之證據法則，即不得
    據為不利被告之認定（最高法院76年臺上字第49 86 號判例
    意旨參照）。經查，本案證人黃志勇是以家中紅色電動代步
    車1 台向被告葉明華換取0.5 公克之安非他命施用，業據證
    人黃志勇於警偵訊之證述如前，可見本件交易行為雙方並未
    談及價金，彼等上開所為有償交易行為應非販賣行為，尚難
    認被告葉明華有販賣安非他命之營利意圖，況且本院復查無
    被告葉明華有營利意圖之積極證據。惟販賣行為與轉讓行為
    ，其基本社會事實同一，爰依法變更檢察官起訴書所引應適
    用之法條，就被告葉明華前開犯行論以藥事法第83條第1 項
    之轉讓禁藥罪。又其運輸、轉讓第二級毒品甲基安非他命因
    前後持有第二級毒品甲基安非他命之低度行為，應為運輸、
    轉讓之高度行為所吸收，均不另論罪。至公訴人起訴雖認被
    告葉明華事實欄三(二)之犯行，係犯毒品危害防制條例第4 條
    第2 項之販賣第二級毒品罪，尚有誤會，惟起訴事實相同，
    爰依法變更起訴法條，附此敘明。再其所犯上開運輸第2 級
    毒品甲基安非他命及轉讓禁讓之行為，犯意各別，構成要件
    互異，應予分論併罰。本院審酌被告前有犯罪科刑紀錄，素
    行不佳（非累犯），竟不顧毒品對社會所生嚴重危害，受友
    人所託代為運輸毒品甲基安非他命，所運送之毒品重量8.6
    公克，惡性與犯罪情節非重，暨犯罪動機、手段、智識程度
    ，及犯後在證據確鑿之情形下仍矢口否認犯行而不知悔悟等
    一切情狀，分別就所犯上開2 罪，各量處如主文所示之刑。
    又查被告所犯上開轉讓禁藥罪，犯罪時間係在96年4 月24日
    以前，核與中華民國九十六年罪犯減刑條例第2 條第1 項第
    3 款規定相符，且所宣告之有期徒刑未逾1 年6 月，應予減
    刑，爰依法減刑二分之一，並依修正前刑法第51條第5 款之
    規定，定其應執行之刑如主文所示，以示懲儆。
四、沒收：
  (一)被告乙○○部分
  1.95年1 月17日13時許在上開米蘭莊汽車旅館107 室內查扣之
    第一級毒品海洛因毒品2 包（合計淨重4.40公克）、安非他
    命2 包（驗餘淨重6.53公克）、注射針筒2 支、安非他命吸
    食器1 組、鏟管3 支、電子磅秤1 臺、分裝袋6 包等物，分
    別係證人汪欣伶施用之毒品、被告乙○○施用之毒品及器具
    ，業經本院以96年度聲字第1 號刑事裁定、本院95年度易字
    第506 號刑事判決分別宣告沒收銷燬、沒收，並經檢察官執
    行在案，有上開刑事裁定、刑事判決各1 份及台灣士林地方
    法院檢察署檢察官扣押物品處分命令2 份附卷可參，本案自
    不為沒收銷燬、沒收之諭知，附此敘明。至於同日扣案之葡
    萄糖粉1 包、行動電話1 支（含SIM 卡，門號0000000000）
    等物，非違禁物，查無證據證明與被告轉讓第二級毒品甲基
    安非他命、轉讓第一級毒品海洛因有關聯，爰不予宣告沒收
    。
  2.95年12月27日下午3 時30分許在臺北縣淡水鎮○○路216 巷
    1 號12樓乙○○住處扣案之第二級毒品甲基安非他命2 包（
    驗餘毛重27.60 公克），業經本院以96年度易字第504 號刑
    事判決宣告沒收銷毀，並經檢察官執行在案，有上開刑事判
    決書、臺灣高等法院被告前案紀錄表各1 份在卷可稽，本案
    自不為沒收銷燬之諭知。另扣案被告乙○○所有行動電話（
    搭配0000000000號門號卡1 片，含SIM 卡）1 支，係被告乙
    ○○所有，供被告乙○○購買第二級毒品甲基安非他命事宜
    之用，已如前述，故應併依毒品危害防制條例第19條第1 項
    之規定宣告沒收；另未扣案之被告前揭4 次販賣甲基安非他
    命所得合計肆萬玖仟參佰元，為被告乙○○因上述犯罪所得
    之財物，業據本院認定如前，應依毒品危害防制條例第19條
    第1 項前段規定宣告沒收之，如全部或一部不能沒收時，應
    依同條項後段之規定，以其財產抵償之。其於扣案之電子磅
    秤1 台、分裝袋221 個、施用器具1 具、鏟管2 支、注射針
    筒5 支被告均否認為其所有，及摩托羅拉牌行動電話（內含
    0000000000號門號卡1 片）1 支雖係被告乙○○所有，惟依
    卷內資料，並無證據證明係供被告乙○○販賣毒品所用之物
    ，爰均不為沒收之諭知。
  (二)被告邱明君部分：
    扣案之被告邱明君前揭1 次販賣甲基安非他命所得1,000 元
    及未扣案被告邱明君前揭3 次販賣甲基安非他命所得3, 000
    元，為被告邱明君因上述犯罪所得之財物，業據本院認定如
    前，均應依毒品危害防制條例第19條第1 項前段規定宣告沒
    收之，如全部或一部不能沒收時，應依同條項後段之規定，
    以其財產抵償之。另扣案之毒品安非他命1 包（淨重1. 27
    克），係被告邱明君施用之毒品，業經本院96年度易字第29
    2 號刑事判決宣告沒收銷燬在案，有上開刑事判決1 份，本
    案自不為沒收銷燬之諭知，附此敘明。至於同日扣案之電子
    磅秤1 台，被告邱明君否認為其所有，復查無證據證明與被
    告販賣第二級毒品甲基安非他命有關聯，爰不予宣告沒收。
   (三)被告葉明華部分：
     扣案被告葉明華持有之第二級毒品甲基安非他命（驗餘淨
     重7.75公克），係毒品危害防制條例第2 條第2 項第2款
     所定第二級毒品，應依同條例第18條第1 項前段規定沒收
     銷燬；未扣案之紅色電動車代步車1 台，係被告葉明華轉
     讓毒品所得，應依毒品危害防制條例第19條第1 項之規定
     宣告沒收，如全部或一部不能沒收時，則追徵其價額。另
     扣案之吸管70支、安非他命吸食器製作瓶3 個，被告葉明
     華否認為其所有，依卷內資料，並無證據證明係供被告葉
     明華運輸毒品所用之物，爰不為沒收之諭知。
參、不另為無罪之諭知部分：
   (一)公訴意旨另謂：
    1.被告乙○○於94年12月10日及12月23日、95年1 月15日下
      午2 時30分許、同年1 月16日下午7 時許，乙○○基於轉
      讓第1 級毒品之概括犯意，連續在上址米蘭莊汽車旅館內
      ，將第1 級毒品海洛因無償提供予汪欣伶施用。另乙○○
      亦曾多次無償提供第2 級毒品安非他命予汪欣伶施用。
    2.邱明君基於販賣第2 級毒品之概括犯意，先於95年3 月至
      6 月間，連續多次在臺北縣石門鄉十八王公廟附近或臺北
      縣淡水鎮聖約翰技術學院附近，以2000元至3000元不等對
      價，販售第2 級毒品安非他命予黃志勇（施用毒品部分由
      警方另行移送偵辦），其聯絡方式均由黃志勇撥打邱明君
      0000000000號行動電話，約定毒品交易之金額、數量、地
      點，再至約定地點一手交錢一手交貨。
   (二)本院查：
    1.證人汪欣伶固曾於警詢時證述：「我與乙○○於95年1 月
      初起2 人開始密集往來，期間乙○○共計免費提供第一級
      毒品海洛因5 次給我施用」、「吸食之安非他命均是乙○
      ○免費提供給我吸食，詳細次數、地點忘記」等語（見95
      年度偵字第2024號卷第43-44 頁），然證人汪欣伶於警訊
      中證詞，為審判外陳述，又無特別可信之情狀，並無證據
      能力，業如前述。而證人汪欣伶嗣於偵查及本院審理作證
      時均否認乙○○有上述轉讓海洛因、安非他命供其施用之
      事實，證人汪欣伶前後證述之內容已有歧異、矛盾之處，
      其於警詢時所為之證述是否為真顯有可疑？且公訴人並未
      具體指出被告乙○○各次轉讓禁藥予汪欣伶施用之時間地
      點及犯罪行為，僅如起訴書記載「被告乙○○亦曾多次無
      償提供第2 級毒品安非他命予汪欣伶」，且為不明確之敘
      述，亦未舉證以實其說，是此部分仍缺乏證據證明之。另
      被告自檢察官偵查及本院審理時均堅決否認有前揭轉讓毒
      品之犯行，故並無證據證明被告乙○○有公訴人所指之多
      次轉讓第一級毒品、轉讓禁藥等犯行，本應諭知無罪，惟
      公訴人認被告乙○○此部分之犯行，與前開經論處之轉讓
      第一級毒品、轉讓禁藥罪部分，有裁判上一罪之關係，本
      院自不另為無罪之諭知。
    2.訊據被告邱明君自警偵訊及本院審理時均堅決否認有販售
      第2 級毒品安非他命予黃志勇之事實，證人黃志勇於本院
      審理時作證亦否認有向邱明君購買安非他命，表示安非他
      命是向邱明君之男友綽號「阿儒」之賴憲偉所購買，之前
      警偵訊之指訴均不實在等語（本院卷二第223-231 頁），
      復觀諸證人莊翼飛於本院審理時證述：95年7 月14日該段
      期間，都是證人黃志勇來找我，他就是以說，他會提供消
      息來向我求取金錢等語（見本院卷四第61頁），足見證人
      黃志勇係基於換取金錢之特定目的而提供線索予警方，尚
      難僅憑證人黃志勇前後不一之指述，據認被告邱明君有前
      開犯行，此外並無其他證據證明被告邱明君尚有販售第2
      級毒品予黃志勇之犯行，是公訴人指訴被告邱明君此部分
      之犯罪，即屬不能證明，然公訴人認此部分與前開論罪科
      刑部分係屬裁判上一罪關係，依審判不可分原則，故不另
      為無罪之諭知。
肆、無罪部分：
一、公訴意旨另以：
  (一)被告洪樹欉基於販賣第1 級毒品海洛因之概括犯意，先於94
    年12月10日上午5 時34分許，在台北縣淡水鎮○○路淡水國
    小樓梯下，以2 萬元之代價，販售重量1 錢之海洛因予證人
    乙○○；復於同年12月23日凌晨1 時46分許，在上址以5000
    元之代價，販售重量4 分之1 錢之毒品海洛因予證人乙○○
    ；又於95年1 月16日中午12時30分許，在臺北縣淡水鎮○○
    路218 之1 號米蘭莊汽車旅館107 號房內，販售海洛因2 包
    （毛重5.09克）予證人乙○○。其聯絡方式均為：由證人乙
    ○○以0000-000000 號行動電話，撥打0000-00 0000號行動
    電話聯絡被告洪樹欉，再相約在上址進行毒品交易，證人乙
    ○○先取得毒品後，再交錢予被告洪樹欉。被告洪樹欉另基
    於販賣第2 級毒品之犯意，於95 年1月15日下午4 時許，在
    台北縣淡水鎮○○路淡水國小樓梯下，先交付第2 級毒品安
    非他命2 包（毛重8.75克）予證人乙○○試用，俟試用結果
    再行付款。經警於95年1 月17日在被告洪樹欉住處執行搜索
    ，查扣葡萄糖粉1 包、安非他命吸食器1 組、分裝袋大、中
    、小、特小型各1 包，因認被告洪樹欉涉有毒品危害防制條
    例第4 條第1 項販賣第1 級毒品罪嫌、同條例第4 條第2 項
    販賣第2 級毒品罪嫌。
  (二)被告葉明華基於販售第二級毒品之概括犯意，自95年3 月至
    6 月間止，連續多次在台北縣金山鄉○○路364 號4 樓住處
    ，以1000元至2000元不等代價，販賣重量0.2 至0.5 公克之
    第二級毒品安非他命予黃志勇，因認被告葉明華涉有毒品危
    害防制條例第4 條第2 項販賣第2 級毒品罪嫌。
二、按犯罪事實應依證據認定之，無證據不得認定犯罪事實，刑
    事訴訟法第154 條第2 項定有明文。又認定不利於被告之事
    實，須依積極證據，苟積極證據不足為不利於被告事實之認
    定時，即應為有利於被告之認定，更不必有何有利之證據；
    且刑事訴訟法上所謂認定犯罪事實之積極證據，係指適合於
    被告犯罪事實之認定之積極證據而言，雖不以直接證據為限
    ，間接證據亦包括在內，然而無論直接或間接證據，其為訴
    訟上之證明，須於通常一般之人均不致有所懷疑，而得確信
    其為真實之程度者，始得據為有罪之認定，倘其證明尚未達
    到此一程度，而有合理之懷疑存在時，自不能以推測或擬制
    之方法，以為有罪裁判之基礎，最高法院30年度上字第816
    號、29年度上字第3105號、40年度台上字第86號、76年度台
    上字第4986號判例可資參照。
三、本院查：
  (一)公訴人認被告洪樹欉涉有販賣第1 級毒品海洛因、第2 級毒
    品安非他命予證人乙○○，係以：證人乙○○於警詢中指證
    被告洪樹欉上開犯嫌、證人汪欣伶於警詢中證述曾聽聞被告
    洪樹欉與證人乙○○於電話中聯繫毒品交易情事，以及被告
    洪樹欉持用之0000000000號行動電話與證人乙○○持用之00
    00000000號行動電話如附件1 所示通訊監察譯文、證人沈俊
    鳴所持用之0000000000（起訴書誤植為0000000000）號附件
    2 所示94年12月21日下午9 時5 分、同年月23日下午4 時42
    分與證人乙○○間之通訊監察譯文、被告洪樹欉所持用之00
    00000000號通訊監察譯文（見95年度警聲搜字第103 號卷第
    30頁至第33頁）為據，另引用95年1 月17日於證人乙○○所
    在之米蘭莊汽車旅館107 室扣得之第1 級毒品海洛因2 包、
    第2 級毒品安非他命2 包為佐證。然訊之被告洪樹欉堅決否
    認有何販賣第1 級毒品、第2 級毒品犯行。且查：
  1.證人乙○○雖於警訊中證稱：被告洪樹欉曾於94年12月10
    日上午5 時34分許及94年12月23日凌晨1 時46分許，在淡水
    國小販售第1 級毒品海洛因各1 錢（價格2 萬元）、4 分之
    1 錢（價格5000元）予伊。另95年1 月15日下午4 時許，在
    淡水國小交付安非他命予伊試用，尚未付款。95年1 月16日
    中午12時30分許，被告洪樹欉在米蘭莊汽車旅館內，交付海
    洛因2 包予伊，尚未付款。其於95年1 月17日下午1 時許在
    台北縣淡水鎮○○路218 之1 號米蘭莊汽車旅館107 號房為
    警查獲之海洛因2 包、安非他命2 包均係被告洪樹欉所交付
    云云（見95年度偵字第2024號偵查卷第32 頁 至第34頁）。
    證人汪欣伶亦於警訊中證稱曾聽見乙○○於電話中與被告洪
    樹欉聯繫毒品交易情事，於95年1 月16 日 中午被告洪樹欉
    確曾至米蘭莊汽車旅館107 號房找乙○○云云（見95年度偵
    字第2024號卷第46頁）。然證人乙○○、汪欣伶於警訊中證
    詞，為審判外陳述，又無特別可信之情狀，並無證據能力，
    業如前述。而嗣後證人乙○○、汪欣伶於審理中均否認前詞
    ，證人乙○○以被告身分在偵查中陳稱不曾向被告洪樹欉購
    買任何毒品，前揭扣案毒品（海洛因、安非他命）係來自綽
    號「阿朝」者（95年度偵字第2024號卷第156 頁、第157 頁
    ），審理中則結證稱為警扣得之毒品係向李明（已死亡）購
    得云云（見本院96年12月4 日審判筆錄），證人汪欣伶於審
    理中結證稱：只聽聞證人乙○○打電話跟洪樹欉談還錢的事
    情云云（見本院96年7 月17日審判筆錄），均未有不利於被
    告洪樹欉之證述，雖詰之證人乙○○、汪欣伶對於何以翻異
    警詢證詞，均語焉不詳，無法自圓其說，然終不能以證人乙
    ○○、汪欣伶警詢、審理中證詞有所不同，遽認被告洪樹欉
    涉有販賣毒品罪嫌。
  2.又按，販賣毒品罪係以意圖營利為其主觀構成要件，該項要
    件亦必須依證據認定之。誠然，被告洪樹欉、證人乙○○、
    沈俊鳴於審理中均不否認曾分別持用號碼0000000000號、00
    00000000號（被告洪樹欉）、0000000000號（證人乙○○）
    、0000000000（證人沈俊鳴），其等對於如附件1 所示被告
    洪樹欉持用之0000000000號行動電話與證人乙○○持用之00
    00000000號行動電話之通訊監察譯文、如附件2 所示證人沈
    俊鳴所持用之0000000000與證人乙○○間之通訊監察譯文，
    及台灣士林地方法院檢察署95年度警聲搜字第103 號偵查卷
    第30頁至第33頁所示被告洪樹欉所持用之0000000000號通訊
    監察譯文為其等之間對話紀錄，亦無爭議。然：
    (1)依據附件1 通訊監察譯文以觀，被告洪樹欉與證人乙○○
      於94年12月9 日至95年1 月7 日分持上開行動電話曾交談
      關於「硬的」、「女生」、（施用毒品者慣用之安非他命
      、海洛因之代語），並議及價格，可認其等曾就毒品海洛
      因、安非他命之交易有所聯繫，然細繹其內容，94年12月
      9 日通話內容乃指涉綽號「山貓」者有安非他命，核與被
      告洪樹欉、證人乙○○間毒品交易無涉；而公訴人所引以
      為指述被告洪樹欉販賣海洛因犯行之94 年12 月10日上午
      5 時34分通話、同年12月23日上午1 時57分通話，則均未
      論及價格、數量；其餘94年12月13日、同年月21日、95年
      1 月6 日、同年月7 日通話內容則難認與公訴人所指被告
      洪樹欉94年12月10日上午5 時34 分 通話、同年12月23日
      上午1 時57分、95年1 月16日中午12時30分販賣海洛因犯
      行及95年1 月15日下午販賣安非他命犯行有關。
    (2)如附件2 所示證人沈俊鳴、乙○○94年12月23日下午4 時
      42分間之通話，該2 人雖論及證人乙○○94年12月22日向
      被告洪樹欉購買「東西」，但究竟購買何物，徵諸證人沈
      俊鳴於本院審理時證述譯文中所稱之東西是指「威而鋼」
      ，並非海洛因或安非他命，伊在12月22日晚上跟洪樹叢買
      的東西就是威而鋼等語（見本院97年9 月2 日審判筆錄第
      頁），縱認證人沈俊鳴上開證述之內容有所隱瞞，但本件
      尚乏其他積極事證足以互核上揭監聽譯文之對話內容，實
      難僅憑前揭監聽譯文，即遽認被告洪樹叢有該等販賣海洛
      因之犯行。
    (3)至於台灣士林地方法院檢察署95年度警聲搜字第103 號偵
      查卷第30頁至第33頁所示被告洪樹欉所持用之000000
      0000號通訊監察譯文，均係被告洪樹欉與證人沈俊鳴、案
      外人李明（已死亡）、林清波之通聯紀錄，雖然不無涉及
      安非他命、海洛因言論，然與被告洪樹欉是否販賣安非他
      命、海洛因予證人乙○○無關。
    (4)綜上，公訴人引為證據之通訊監察譯文，嚴格言之，僅被
      告洪樹欉與證人乙○○94年12月10日上午5 時34分通話、
      同年12月23日上午1 時57分通話，但均未論及價格、數量
      ，無從予以臆測。而交付安非他命、海洛因之原因非只一
      端，或出於施用毒品者間互通有無、或贈與、或出於償債
      抵銷，未必出於販賣，以前述通聯紀錄觀之，被告洪樹欉
      、證人乙○○2 人均施用毒品，2 人間就毒品往來、流通
      ，是否因此而收取對價、價金與毒品是否相當等足以判斷
      營利意圖之證據資料均付諸闕如，非得僅以交付、安非他
      命海洛因之行為臆測行為人必然出於營利意圖。
  3.綜上所述，在無其他證據足資佐證之情況下，尚難僅以證人
    即被告乙○○前開警詢之證述及通信監察譯文，即遽認其有
    販賣第2 級毒品甲基安非他命之犯行。另公訴人所舉之證據
    尚無法證明被告洪樹欉有公訴人所指販賣甲基安非他命之犯
    行，被告洪樹欉犯行自屬不能證明，應就此諭知無罪。
  (二)公訴人認被告葉明華涉有販賣第2 級毒品安非他命予證人黃
    志勇，係以：證人黃志勇於警詢、偵查中指證被告葉明華上
    開犯嫌為其論據。然訊之被告葉明華堅決否認有何販賣第2
    級毒品犯行。經查證人黃志勇於本院審理時已到庭證述：95
    年3 月至7 月間毒品來源是向阿儒買的，95年2 月份認識被
    告葉明華，約認識3 、4 個月，認識後跟葉明華見過2 次面
    ，沒有跟葉明華買過毒品，在警詢、偵查中陳述向葉明華買
    過毒品是莊翼飛叫我這樣講等語（見本院卷二第234 頁），
    且比對卷附之被告葉明華與證人黃志勇使用之0000000000、
    000000 0000 行動電話雙向通聯紀錄顯示（見95年度偵字第
    8359號偵卷二第1-6 頁），其2 人於95年4 、5 月間並無任
    何通話紀錄，上開情節顯與證人黃志勇於偵查中證述，我曾
    撥打電話0927號向葉明華的男子購買安非他命約5 次等語相
    悖，其於偵查中之指訴是否為真，非無疑義，實難遽認被告
    葉明華有此部分販賣第二級毒品之犯行。是以，公訴人所指
    被告葉明華有於上開各時、地連續販賣安非他命予黃志勇之
    犯行，尚未達無合理懷疑之程度，此部分自應為其無罪之諭
    知。
據上論斷，應依刑事訴訟法第299 條第1 項前段、第300 條、第
301 條第1 項，毒品危害防制條例第4 條第2 項、第8 條第1 項
、第18條第1 項前段、第19條第1 項、藥事法第83條第1 項，刑
法第2 條第1 項前段、刑法第11條前段、第47條第1 項、第59條
、修正前刑法第56條、第47條第1 項、第51條第5 款，判決如主
文。
本案經檢察官徐名駒到庭執行職務
中    華    民    國    97    年    10    月    17    日
                  刑事第六庭審判長法  官  汪梅芬
                                  法  官  吳祚丞
                                  法  官  莊明達
以上正本證明與原本無異。
如不服本判決，應於收受送達後10日內向本院提出上訴書狀，其
未敘述上訴理由者，應於上訴期間屆滿後20日內向本院補提理由
書狀（均須按他造當事人之人數附繕本）。
                                  書記官  陳佳伶
中    華    民    國    97    年    10    月    17    日
附錄本案所犯法條全文
毒品危害防制條例第4條
製造、運輸、販賣第一級毒品者，處死刑或無期徒刑；處無期徒
刑者，得併科新臺幣1 千萬元以下罰金。
製造、運輸、販賣第二級毒品者，處無期徒刑或7 年以上有期徒
刑，得併科新臺幣7 百萬元以下罰金。
製造、運輸、販賣第三級毒品者，處5 年以上有期徒刑，得併科
新臺幣5 百萬元以下罰金。
製造、運輸、販賣第四級毒品者，處3 年以上10年以下有期徒刑
，得併科新臺幣3 百萬元以下罰金。
製造、運輸、販賣專供製造或施用毒品之器具者，處1 年以上7
年以下有期徒刑，得併科新臺幣1 百萬元以下罰金。
前五項之未遂犯罰之。
藥事法第83條
明知為偽藥或禁藥，而販賣、供應、調劑、運送、寄藏、牙保、
轉讓或意圖販賣而陳列者，處7 年以下有期徒刑，得併科新臺幣
5 百萬元以下罰金。
犯前項之罪，因而致人於死者，處7 年以上有期徒刑，致重傷者
，處3 年以上12年以下有期徒刑。
因過失犯第1 項之罪者，處2 年以下有期徒刑、拘役或科新臺幣
30萬元以下罰金。
第 1 項之未遂犯罰之。
毒品危害防制條例第8條
轉讓第一級毒品者，處1 年以上7 年以下有期徒刑，得併科新臺
幣1 百萬元以下罰金。
轉讓第二級毒品者，處6 月以上5 年以下有期徒刑，得併科新臺
幣70萬元以下罰金。
轉讓第三級毒品者，處3 年以下有期徒刑，得併科新臺幣30萬元
以下罰金。
轉讓第四級毒品者，處1 年以下有期徒刑，得併科新臺幣10萬元
以下罰金。
前四項之未遂犯罰之。
轉讓毒品達一定數量者，加重其刑至二分之一，其標準由行政院
定之。


司法院資訊處製作；財團法人民間司法改革基金會備份。
